臺灣高等法院高雄分院刑事裁定　　　　　94年度聲再字第75號
再審聲請人
即受判決人　　甲○○
　　　　　　　乙○○
上列聲請人等因偽造文書等案件，對於本院93年度上易字第645
號中華民國94年3 月25日第二審確定判決（臺灣澎湖地方法院93
年度簡上字第15號、臺灣澎湖地方法院檢察署93年度偵字第148
號），聲請再審，本院裁定如下：
    主    文
再審之聲請駁回。
    理    由
一、聲請再審意旨略以：本案原確定判決錯認聲請人即受判決人
    乙○○、甲○○共同連續行使明知為不實之事項，而使公務
    員登載於職務上所掌之公文書，涉犯偽造文書罪，惟本案與
    阮氏妹結婚者，確為聲請人乙○○，並非甲○○，茲發現確
    實之新證據，及原確定判決漏未審酌之重要證據，足認聲請
    人2人應受無罪之判決，爰聲請再審：
  (一)發現確實新證據部分：(1)依越南法律規定，合法之結婚程序
    ，係採「書面婚」，而非如我國法律規定之「儀式婚」，此
    足以證明與阮氏妹結婚者，係依越南法律已合法有效取得結
    婚證書，完成「書面婚」程序之聲請人乙○○，而非補行儀
    式宴客時代行婚禮之聲請人甲○○，(2)92年3 月份，聲請人
    前往越南相親後，即辦理訂婚、結婚，依仲介業者於訂婚、
    結婚時所拍攝照片（附於警卷第21頁、簡字卷第15頁），暨
    92年6 月份宴客儀式中拍攝之光碟影片之片頭與「結婚蛋糕
    」，皆可知92年3 月份「書面婚」之新郎、新娘為乙○○與
    阮氏妹，(3)聲請人乙○○平日工作年收入約新台幣（下同）
    20餘萬元，有正當工作，收入正常，家庭經濟無虞，因無法
    兼顧老母，有心續絃，乙○○結婚動機至為明顯。乙○○所
    得清單於本案判決確定前已存在，為確定判決未經注意之證
    據，與發現新證據之再審要件相符，(4)聲請人住居處門鎖，
    遭阮氏妹破壞，竊取金飾照片6 張，足以證明阮氏妹挾怨報
    復，構陷聲請人，為確定判決未經注意之新證據。聲請人之
    母李素賢遭阮氏妹施暴之診斷證明書，於確定判決前已存在
    ，亦屬未經注意之新證據，(5)金啟城於94年5 月25日寄給聲
    請人之信件及照片4 張。其中乙○○與阮氏妹92年3 月「書
    面婚」時穿結婚禮服，白紗婚紗之兩人合照相片2 張。新娘
    阮氏妹、新郎乙○○穿結婚禮服宴客，及全體親友、男女方
    主婚人、男女儐相全體合照相片各1 張，可證明原判決認定
    事實錯誤。乙○○、阮氏妹於92年4 月8 日親至「駐胡志明
    市台北經濟文化辦事處」登記結婚所簽署之「交往經過書」
    ，及該辦事處所發之公函，此新證據可證明乙○○與阮氏妹
    在92年4 月8 日以前已結婚之事實。聲請人乙○○與阮氏妹
    交往經過之VCD 及轉拍之相片4 張，可證明乙○○於92年3
    月與阮氏妹結婚，而於92年6 月補辦宴親儀式之事實，(6)阮
    氏妹之母親筆簽署之同意書，請乙○○在96年以前，不得與
    阮氏妹離婚，可證明阮氏妹之結婚對象確為乙○○，(7)聲請
    人乙○○於92年1 月間，曾多次與陳營洽談娶越南新娘之事
    ，並簽訂合約書，嗣後因雙方價錢無法談攏，致未履行合約
    ，此經陳營於94年3 月11日出庭證實，有該合約書及當日審
    判筆錄可證，是該合約書於審判前已存在，足以動搖原有罪
    確定判決之新證據。
  (二)重要證據漏未審酌部分：(1)聲請人乙○○與前妻之離婚協議
    書、2003年6 月22日就醫之醫療證明、乙○○與阮氏妹2003
    年6 月22日至6 月25日共同投宿越南煌美旅店之證明文件，
    何爾逵之親筆文件等，可證明乙○○有結婚真意，且因與前
    妻離婚而有數10萬元現金，故阮氏妹指稱「乙○○沒錢付結
    婚費用，後來甲○○拿錢出來，並表明要與我結婚」，與事
    實不符，上揭重要證據於原審已提出，遭捨棄不用，並未於
    判決理由中明捨棄理由，屬重要證據漏未審酌，(2)上開聲
    請人乙○○與阮氏妹交往經過之VCD 及轉拍之4 張照片，阮
    氏妹之母親筆簽署之同意書，(3)澎湖縣警察局93年8 月24日
    澎警外字第0931003441號函謂「阮氏妹已於93年4 月29日搭
    機至台，至今仍未返澎，無法取得聯繫，目前行方不明」，
    可證阮氏妹當初為不實指控，遂心虛不敢於法院與聲請人對
    質。原審判決認為阮氏妹與聲請人等有犯意聯絡及行為分擔
    ，均為共同正犯，依大法官釋字第582 號解釋之精神，該阮
    氏妹於審判外未經具結及未經其他共同被告詰問之陳述，應
    不具證據能力，故原確定判決有「重要證據漏未審酌」之違
    誤。
二、關於聲請意旨所指「發現確實之新證據」部分：
  (一)按法院認為無再審理由，經裁定駁回後，不得再以同一原因
    聲請再審，刑事訴訟法第434 條第1 項、第2 項定有明文。
    經查：上開聲請意旨所指「發現確實之新證據」，其中(1)關
    於越南法律規定之「書面婚」，(5)乙○○與阮氏妹至我國駐
    胡志明市台北經濟文化辦事處聲請結婚認證之公函及交往經
    過書部分，前經聲請人2 人以發現之確實新證據，向本院聲
    請再審，經本院認為無再審理由，以94年度聲再字第41號及
    同年字第64號裁定駁回，有該二號裁定附卷可稽。另其中(3)
    乙○○之91、92年度綜合所得清單，(4)阮氏妹破壞、竊取金
    飾之照片，(5)金啟城於94年5 月25日寄給聲請人之信件及照
    片，(6)阮氏妹之母親筆簽署之同意書部分，前經聲請人甲○
    ○以發現之確實新證據，向本院聲請再審，經本院認為無再
    審理由，以94年度聲再字第31號裁定駁回，亦有該號裁定在
    卷足憑。茲聲請人2 人仍以同一原因聲請再審，違背再審程
    序，應予駁回。
  (二)上開聲請人甲○○一人以發現確實新證據之(3)、(4)、(5)、(6)
    部分，本件聲請人乙○○仍以同一理由聲請再審。關於(3)之
    部分，乙○○之綜合所得，縱有能力結婚，但此與其是否與
    阮氏妹結婚，並無必然關係；關於(4)、(5)及(6)之部分，縱令
    均為真實，亦屬形式上之真實而已，不足以證明與阮氏妹結
    婚者，係乙○○而非甲○○。聲請人乙○○此部分聲請再審
    之「新證據」，均不足以動搖原確定判決，自非屬「發現確
    實之新證據」，此部分之聲請再審為無理由，應予駁回。
  (三)聲請再審意旨所指「發現確實之新證據」，其中(2)之部分，
    果如均為當時拍攝之照片及光碟片，參以原確定判決所認定
    甲○○與阮氏妹於92年6 月25日舉行公開結婚儀式，在越南
    政府登記結婚日期亦為92年6 月25日、同年3 月間係訂婚，
    而非結婚日期等事證，是此部分之照片及光碟片，亦僅屬配
    合形式上之結婚登記而已。另其中(7)之部分，陳營之證言及
    乙○○於92年1 月20日與陳營簽訂之合約書，或可證明當初
    欲娶越南新娘者為乙○○，然不能以之認定嗣後與阮氏妹結
    婚者非甲○○，而係乙○○。此部分所謂之「新證據」，亦
    不足以認定聲請人2 人應受無罪、免訴、免刑或輕於原判決
    所認罪名之判決，尚非「確實之新證據」，聲請人等以之聲
    請再審，為無理由，應予駁回。
三、關於聲請意旨所指「重要證據漏未審酌」部分：
  (一)按依刑事訴訟法第421 條規定，因重要證據漏未審酌而聲請
    再審者，應於送達判決後20日內為之，刑事訴訟法第424 條
    定有明文。故如於送達判決後逾20日始行聲請再審者，自屬
    違背聲請再審之程序。
  (二)經查，本院93年度上易字第645 號刑事判決，係於94年4 月
    7 日送達與聲請人甲○○，於94年5 月2 日送達於聲請人乙
    ○○，此經本院查明紀錄在卷。而聲請人2 人遲至94年8 月
    18日始以「重要證據漏未審酌」為由聲請再審，有刑事聲請
    再審狀之收狀戳日期可稽，是聲請人等於送達判決後逾20日
    始以之以聲請再審，顯屬違背聲請再審程序，應予駁回。
據上論斷，應依刑事訴訟法第433 條、第434 條第1 項、第2 項
，裁定如主文。
中　　華　　民　　國　　94　　年　　10　　月　　3 　　日
                  刑事第八庭    審判長法  官  惠光霞
                                      法  官  蔡國卿
                                      法  官  洪慶鐘
以上正本證明與原本無異。
本裁定不得抗告。
中　　華　　民　　國　　94　　年　　10　　月　　4 　　日
                                      書記官  呂素珍
                                                      K
